福建金門地方法院民事判決　　　　　　99年度簡上字第9號
上　訴　人　林翠金
被上訴人　　許佩玲
上列當事人間請求給付合會金事件，上訴人對於中華民國99年8
月31日福建金門地方法院金城簡易庭99年城簡字第25號第一審判
決提起上訴，經本院於99年12月31日言詞辯論終結，判決如下：
    主  文
上訴駁回。
第二審訴訟費用由上訴人負擔。
    事實及理由
一、被上訴人主張：被上訴人即原告於民國97年1月5日召集互助
    會（下稱系爭合會），會期至99年1月5日止、每會新台幣(
    下同)2萬元、連會首共25會、定於每月5日開標，採外標制
    ，上訴人參加兩會，並分別於97年3月5日、12月5日以3,900
    元、3,200元之利息標得合會金，自98年1月5日起每月應繳
    納合計47,100元之會款。上訴人除98年1月交付30,000元、
    98年2月交付40,000元，之後均未再繳納，迄今已積欠542,
    300元會款，被上訴人已為其代墊會款給其他會員，為此依
    合會之法律關係提起本訴，聲明請求上訴人給付542,300元
    ，及自99年1月6日起至清償日止按年利率5%計算之利息等語
    。併為答辯聲明：駁回上訴。
二、上訴人抗辯：不能光憑一張同額47,100元的支票，及被上訴
    人稱98年1月5日交付30,000元及98年2月交付40,000元即表
    示上訴人有加入系爭合會。請被上訴人提出上訴人繳納97
    年1月5日至97年12月5日會款之證明，及上訴人97年3月5日
    與97年12月5日得標後收取合會款項。上訴人為何不於系爭
    合會結束日99年1月5日即提出告訴，其中必有蹊蹺。並聲明
    ：1.原判決第一項及假執行部分廢棄。2.前項廢棄部分，原
    告之訴駁回。3.第一審及第二審訴訟費用由原告負擔。4.如
    受不利之判決，願供擔保免為假執行。
三、兩造不爭執之事項：被上訴人即原告於民國97年1月5日召集
    系爭合會，會期至99年1月5日止、每會2萬元、連會首共25
    會、定於每月5日開標，採外標制，上訴人參加兩會。
四、本院得心證部分
（一）被上訴人起訴主張其於民國97年1月5日召集互助會，會期
      至99年1月5日止、每會20,000元、連會首共25會、定於每
      月5日開標，採外標制，上訴人參加兩會，並分別於97 年
      3月5日、12月5日以3,900元、3,200元之利息標得合會，
      自98年1月5日起每月應繳納合計47,100元之會款。上訴人
      除98年1月交付30,000元、98年2月交付40,000元，之後均
      未再繳納，迄今積欠542,300元會款，而上開積欠之會款
      並為被上訴人代墊給付其他會員之事實，上訴人除承認繳
      納第一期之會款外，否認上情，辯稱已經退出系爭合會云
      云。然查，上開事實除有互助會簡約為證之外，另有證人
      即系爭合會之其他會員蔡佳秀、許玉芬、吳玉瓊、蔡秀真
      、李欣馨於原審之證詞可證，復有上訴人繳納會款之支票
      影本一紙、兩造在電話中之談話譯文可憑，堪認為真實。
（二）至於上訴人辯稱其於97年1月5日繳納第一期互助會，就已
      退出互助會，及被上訴人未收到97年1月5日至同年12月5
      日會款一情，為被上訴人所否認。經查，上訴人承認還借
      款13萬給被上訴人，則如被上訴人沒有收到上訴人之互助
      會款，則被上訴人怎可能借款給上訴人，上訴人又豈會返
      還借款13萬元給被上訴人？又依據兩造在電話中交談之內
      容，上訴人陳稱：「我沒說不跟你們理錢，我現在確實沒
      ，我連自己的貸款、欠人的會款都沒法完整交清…確實會
      錢我都在想說要怎麼交都交不出來，上個月欠7200，這個
      月欠1萬7千2…」（原審卷第54頁）、「我就是沒錢，這
      些年來我真的沒錢，大家都知道我沒錢」等情（原審卷第
      56頁），知悉上訴人確實有對被上訴人述說其沒錢歸還會
      款；而被上訴人稱：「…那會錢我要跟妳拜託一件事情，
      看妳現在有沒有辦法週轉，妳先拿一些給我，不然我沒辦
      法，接下來換我倒會…如果妳現在這條沒給我，那換我倒
      會…我不是跟妳說妳那些錢有些是台灣的朋友來這邊跟會
      …我連這條會錢也要幫忙擔」等情（原審卷第56頁），可
      知被上訴人旨在請求上訴人償還會錢無誤，如果上訴人沒
      有參加系爭合會，理應否認被上訴人之說詞，然而上訴人
      卻回稱：「我不是沒規矩，我就是真的沒，才會耽擱，我
      如果有，哪會耽擱…對啊兩會…是啊，我上個月也無法交
      齊給妳，4萬7千多…對啊，大姐妳現在這樣講，會錢真的
      沒法再給我拜託一下嗎？…欠人家會錢一定要還，怎會讓
      人家倒會呢？」等節（原審卷第56-58頁），除未見上訴
      人在電話中否認參與系爭合會外，尚承認欠被上訴人兩會
      之會錢，因為這些年來沒有錢，所以也沒有辦法給會款。
      又查，依據電話內容，兩造當時感情尚稱和諧，內容平常
      ，並無惡言相向，亦尚未提起訴訟，彼此尚以電話溝通借
      款、會款、利息等情，足見兩造當時之談話內容應係就事
      論事，尚無偏頗之情，應堪採信。則上訴人既然承認積欠
      會款，如沒有於97年3月5日、12月5日以3,900元、3, 200
      元之利息標會，豈會積欠會款，一再拜託被上訴人寬延償
      還期限？因此證人蔡佳秀、許玉芬於原審證述上訴人有前
      往標會並得標等情，顯與上訴人之電話內容相符，自應採
      信。故上訴人抗辯上開證人均為被上訴人之朋友，或係出
      借款項之人，所述內容恐有偏頗一情，並無舉證以實其說
      ，自屬無據，礙難採信。又上訴人辯稱其在電話中為避免
      涉嫌重利罪，故雙方約定以「會款、借款」當暗語一情。
      按涉嫌重利罪者為被上訴人，如電話譯文為上訴人提出準
      備證明其受有高利之害，豈可能仍以「暗語」協助被上訴
      人脫罪？上訴人所辯顯與常情不符，此外，未見上訴人於
      原審即提出抗辯，亦未見其舉證以證明之，上訴人於二審
      審理中方提出此攻擊方法，足見其系臨訟卸責之詞，自難
      採信。
（三）另被上訴人主張上訴人於97年3月5日、97年12月5日以3,
      900元、3,200元之利息標得互助會，應自98年1月5日起每
      月應繳納合計47,100元之會款一情，為上訴人所否認，辯
      稱支票應係償還借款云云。然查被上訴人所起互助會為每
      月每會2萬元、連會首共25會、定於每月5日開標，採外標
      制，上訴人參加兩會，因此以3, 900元、3,200元得標，
      加上系爭合會2會各2萬，採外標，合計上訴人應繳納之會
      款就是47,100元，與被上訴人提出上訴人繳納之支票在金
      額、日期均相符，堪認被上訴人之主張為真實。上訴人於
      原審辯稱47,100元係繳納利息錢，然與其陳述有關借錢總
      額300萬元、利率月息10分計算所得之利息不符。雖上訴
      人隨即改口其有信用，借款有10萬、5萬、15萬、20萬、
      30萬、70萬，總合300萬元，月利率有10分、15分、20 分
      等情，所述如果屬實，則所借金額、時間不同，應付利息
      之日期金額就不同，豈巧所應支付之利息均在98年1月5日
      而合開支票一紙支付？而且上訴人在電話中一再承認這些
      年來都沒錢，何來信用之說？足見上訴人係臨訟編造之詞
      。本件自以被上訴人之主張較可採信，上開支票應係支付
      98 年1月5日之會款無誤。至上訴人提出土地銀行、金門
      信用合作社之來往明細表，縱屬兩造有借款之來往，亦與
      上訴人參與系爭合會，積欠本件互助會無關，尚難認定兩
      造有借款往來即等同於上訴人並無參加系爭合會為真實。
      況且上訴人承認其退出合會並沒有經過會首及會員之同意
      ，其辯稱已退出合會，亦與民法第709條之8第2項規定不
      符，上訴人退出系爭合會既未經會首、全體會員之同意，
      自對會首及全體會員尚未生效，故上訴人辯稱其已退出系
      爭合會，已不足採。又上訴人辯稱所繳納第一期會款4萬
      元抵償利息，亦未其舉證說明，復未與其辯詞相符，其自
      稱已退出系爭合會，與法不合，自不可採。
（四）承上所述，上訴人有加入系爭合會為真實。則上訴人否認
      有加入系爭合會，自不會承認有繳納互助會款，自以被上
      訴人抗辯上訴人於98年1月交付30,000元、98年2月交付
      40,000元會款後均未再繳納為可信。
五、綜上所述，上訴人既然為系爭合會之會員，並已於97年3 月
    5日、12月5日以3,900元、3,200元標會，上訴人除98年1 月
    交付30,000元、98年2月交付40,000元，之後均未再繳納，
    迄今積欠542,300元會款，被上訴人已為其代墊會款給付其
    他會員，為此依合會之法律關係提起本訴，聲明請求上訴人
    給付542,300元，及自99年1月6日起至清償日止按年利率5%
    計算之利息，即屬正當，應予准許。又本件係適用簡易程序
    所為被告敗訴之判決，應依職權告假執行，民事訴訟法第
    389 條第1項第3款定有明文。是則原審判命上訴人如數給付
    ，並依職權告假執行，於法並無不合。上訴意旨指摘原判決
    不當，求予廢棄改判，為無理由，應予駁回其上訴。
六、據上論結，本件上訴為無理由，依民事訴訟法第436條之1第
    3項、第449條第1項、第78條，判決如主文。
中    華    民    國    100    年    1    月    14    日
                  民 事 庭    審判長法  官  張珈禎
                                    法  官  范坤棠
                                    法  官  王鴻均
以上正本證明與原本無異
本件不得上訴
中    華    民    國   100    年    1     月    17    日
                                    書記官  許永溪